【裁判字號】    97,重上更(三),55
【裁判日期】    970819
【裁判案由】    違反槍砲彈藥刀械管制條例
【裁判全文】
臺灣高等法院刑事判決            97年度重上更(三)字第55號
上  訴  人
即  被  告  乙○○
選任辯護人  法律扶助尤伯祥律師
上列上訴人因被告違反槍砲彈藥刀械管制條例案件，不服臺灣臺
北地方法院88年訴字第68號，中華民國88年5月11日第一審判決
（起訴案號：臺灣臺北地方法院檢察署87年偵字第25366號），
提起上訴，經判決後，由最高法院第三次發回更審，本院判決如
下：
    主  文
原判決關於乙○○部分撤銷。
乙○○共同未經許可，製造可發射子彈具有殺傷力之改造手槍，
處有期徒刑伍年，併科罰金新臺幣伍萬元，罰金如易服勞役以新
臺幣貳仟元折算壹日。扣案編號0000000000、000
0000000號之改造手槍貳把、砂輪機壹具、鑽孔機壹具、
鋼管陸支、固定夾壹具、螺絲牙板手壹支、銼刀捌支、工業用硫
酸貳瓶、溶解來復線溶劑壹瓶，均沒收。
    事  實
一、乙○○與臺北縣新莊市○○街61號1樓野人ＢＢ槍玩具店負
    責人甲○○（共同未經許可，製造可發射子彈具有殺傷力之
    改造手槍，業經本院以95年度上更(二)字第136號判處有期徒
    刑5年，併科罰金新臺幣5萬元，罰金如易服勞役以新臺幣
    2000元折算壹日確定），二人基於共同犯意之聯絡，由甲○
    ○於民國（下同）87年10月中旬在上址交付仿WALTHER廠，
    未具殺傷力之半自動手槍製造之玩具手槍2支予乙○○。乙
    ○○先行攜帶回其位於臺北市○○路○段90號住處。甲○○
    再於87年11月初某日，在臺北市○○街226號其經營之玩具
    槍攤位上給付新臺幣（下同）5千元予乙○○，資為其改造
    槍械之費用。乙○○利用前開資金購買砂輪機1具、鑽孔機1
    具、鋼管6支、固定夾1具、螺絲牙板手1支、銼刀8支、工業
    用硫酸2瓶、溶解來福線溶劑1瓶等物品（以下簡稱砂輪機等
    物品），在其上開住處，以不詳方式，完成該2把玩具手槍
    之來復線部分，再將該2把玩具手槍之原槍管拆下換上改造
    之槍管，製造仿WALTHER廠半自動手槍可發射子彈具殺傷力
    之改造手槍2把（即扣案編號0000000000、0000000 000 號
    ，以下分別簡稱398號及399號）。嗣於同年12月1日23時許
    ，乙○○至臺北市○○街226號，將已製造完畢可發射子彈
    具殺傷力之改造手槍1把（即扣案編號399號改造手槍）交予
    甲○○時，為警查獲，扣得前開仿WALTHER廠半自動手槍製
    造之玩具手槍所改造可發射子彈具殺傷力之改造手槍1把（
    即扣案編號399號改造手槍），以及甲○○所持有具殺傷力
    之子彈3顆（均已試射）。乙○○復於翌日（2日）零時10分
    許，帶同警方至臺北市○○路○段90號3樓住處，起出其改造
    完成具殺傷力之另1支改造手槍（即扣案編號398號改造手槍
    ），其所有，改造槍枝所用之砂輪機1具、鑽孔機1具、鋼管
    6支、固定夾1具、螺絲牙板手1支、銼刀8支、工業用硫酸2
    瓶、溶解來福線溶劑1瓶暨非供本件犯罪用之槍管頭24個、
    槍機3個、鉛彈頭39顆、火藥61顆、玩具子彈7顆。
二、案經臺北縣警察局蘆洲分局報請臺灣臺北地方法院檢察署檢
    察官偵查起訴。
    理  由
壹、證據能力部分：
一、被告辯護人主張：(一)被告乙○○、證人甲○○之警詢筆錄經
    勘驗後可知，二人警詢未依法全程連續錄音，係筆錄完成後
    始令其朗讀筆錄後錄音，依刑事訴訟法第100條之1第2項之
    規定，無證據能力，(二)共同被告甲○○不利之於被告乙○○
    之指述，乃被告乙○○以外之人於審判外之陳述，未經具結
    及交互詰問，無證據能力。(三)測謊報告依最高法院判決認僅
    係偵查手段，無法作為認定有無犯罪事實之基礎。且就本件
    而言，依據調查局對被告乙○○實施測謊之錄影帶，可知本
    件測謊鑑定不符美國測謊協會頒布之施行準則所定標準作業
    程序，不具備測謊基本要件，無證據能力。惟查:
  (一)查被告乙○○、證人甲○○之警詢筆錄、被告乙○○之測謊
    報告，均未作為本判決定被告乙○○犯罪之證據，故上開證
    據有無證據能力無庸論擬。雖被告乙○○於本院更一審時自
    行請求測謊（見本院上更一審卷第131頁刑事調查證據聲請
    狀），故本院上更一審依被告之請求對之為測謊測定，若果
    測謊結果依最高法院之見解不能以之為證據，被告又何須以
    請求測謊，作為調查證據之方法，顯係浪費司法資源，且測
    謊鑑定結果對被告不利，辯護人即引經據典，主張測謊結果
    不具證據能力，實非所宜，惟辯護人既主張測謊結果無證據
    能力，本院即不予引用，以杜爭議，附此敘明。
  (二)刑事訴訟法第168條第1項前段所規定之「具結」，係指「依
    法」有具結義務之人，履行其具結之義務而言，並非所有未
    令其具結之證人所為之陳述即當然無證據能力，是證據能力
    之有無，不能單純以證人是否具結為斷。又92年1月14日修
    正通過之刑事訴訟法施行前（92年9月1日施行），已繫屬於
    各級法院之案件，其後之訴訟程序，應依修正刑事訴訟法終
    結之，但修正刑事訴訟法施行前已依法定程序進行之訴訟程
    序（包括相關證據法則之適用），其效力不受影響，刑事訴
    訟法施行法第7條之3定有明文。而證人固應命具結，但與本
    案有共犯之關係或嫌疑者，不得令其具結，則為修正前刑事
    訴訟法第186條第3款所明定。又本件告訴人於修正刑事訴訟
    法施行前，係本於告訴人之獨特地位而為陳述，依當時有效
    之刑事訴訟法並無應具結之規定，因此告訴人及與本案有共
    犯之關係或嫌疑者於刑事訴訟法修正前所為之陳述，並不因
    其未具結而當然無證據能力。最高法院著有96年度台上字第
    5480號判決意旨可參。次按基於保障被告在憲法上之基本訴
    訟權，除該被告以外之人死亡、身心障礙致記憶喪失或無法
    陳述、滯留國外或所在不明而無法傳喚或傳喚不到、或到庭
    後拒絕陳述等情形外，如已經法院傳喚到庭具結而為陳述，
    並經被告之反對詰問，前揭非以證人身分而在檢察官面前未
    經具結之陳述筆錄，除顯有不可信之情況者外，得為證據，
    並應於判決內敘明其符合傳聞證據例外之理由；又前揭非以
    證人之身分在審判中之陳述筆錄，倘該被告以外之人已經法
    院以證人身分傳喚到庭並經具結作證，且由被告為反對詰問
    ，或有前揭傳喚不能或詰問不能之情形外，該未經具結之陳
    述筆錄因屬審判上之陳述，自有證據能力；若係在另案法官
    面前作成之陳述筆錄，本質上亦屬傳聞證據，自得依本法第
    159條之1第1項之規定，認有證據能力。不能因陳述人未經
    具結，即一律適用本法第158條之3之規定，排除其證據能力
    。最高法院亦著有96年台上字第3527號判決意旨可按。本件
    共同被告甲○○於本院審理時，經本院以證人身分依法傳喚
    、拘提而未能到庭，依上開最高法院判決意旨所示，其之前
    於偵查、法院審理時以共同被告身分所為之供述，雖未經具
    結及詰問，仍有證據能力（最高法院發回意旨一）。
二、次按被告以外之人於審判外之言詞或書面陳述，除法律有規
    定者外，不得作為證據；又被告以外之人於審判外之陳述，
    雖不符合同法第159條之1至第159條之4之規定，但經當事人
    於審判程序同意作為證據，法院審酌該言詞陳述或書面陳述
    作成時之情況，認為適當者，亦得為證據。當事人、代理人
    或辯護人於法院調查證據時，知有第159條第1項不得為證據
    之情形，而未於言詞辯論終結前聲明異議者，視為有前項之
    同意，刑事訴訟法第159條第1項及第159條之5分別定有明文
    。查本判決下列所引用之各該被告以外之人於審判外之陳述
    （包含書面陳述），雖屬傳聞證據，除被告前所爭執，經本
    院審酌如前之部分外，其餘部分當事人於法院審理中均表示
    同意作為證據方法而不予爭執，且迄至言詞辯論終結前亦未
    再聲明異議，本院審酌上開證據資料製作時之情況，尚無違
    法不當及證明力明顯過低之瑕疵，亦認為以之作為證據應屬
    適當，故揆諸前開規定，爰逕依刑事訴訟法第159條之5規定
    ，認前揭證據資料均有證據能力。至扣案物品為警合法搜索
    扣押所得之物，自有證據能力。
貳、實體部分：
一、訊據被告乙○○矢口否認有與甲○○共同改造手槍，辯稱：
    伊自72年起即擔任專業攝影師，專門拍攝婚紗及人像，86年
    12月間妻子因病過世，為清償妻子先前所積欠之醫藥費，始
    受雇於甲○○，在晚上兼差忙照顧甲○○位於饒河街之玩具
    槍攤位，在甲○○之指導下學會修理顧客送修之BB槍，故扣
    案之砂輪機、鑽孔機、挫刀等工具均係修理BB槍所用器械，
    惟伊並無改造槍枝之經驗與能力。一段時日之後，甲○○利
    用伊對渠之信任及伊經濟窘迫之弱點，邀伊以渠指示之方法
    （將管內裹膠帶，然後浸入硫酸中蝕刻出來福線）製造內有
    來福線之槍管，伊一時糊塗而應允，甲○○便將已改造完成
    之編號398、399號2支改造手槍交予伊做為樣本。被告收受
    後置於家中，未及改造即遭警查獲云云。辯護人為被告辯稱
    ，依調查局鑑定結果，扣案編號398、399號槍枝並非以被告
    乙○○所述方法改造而來，扣案物品也無法用於上開槍枝之
    加工，故無證據足認扣案槍枝係被告改造云云。惟查：
  (一)被告乙○○於原審審理時供稱：我受被告甲○○之託改造手
    槍，用甲○○於88年11月初，在甲○○饒河街攤位所交付之
    5千元買了砂輪機、鑽孔機、鋼管、固定夾、螺絲牙、板手
    、銼刀、工業用硫酸、溶解來復線溶劑，甲○○則交2支槍
    及7顆子彈給伊改造。在信義路我家中所查扣5千元所買物品
    以外之物，其中槍管頭是甲○○給我的，而槍管是被改造那
    2支手槍上拔下來的等語，核與證人甲○○所供，88年12 月
    1日晚上11時當場查獲的證物中，乙○○給我的是1支槍。5
    千元是在11月份他說他要交房租時給他的，而2支槍、子彈7
    顆是我在10月底左右在饒河街226號給他的，因他說他對槍
    有些研究所以他要改改看，言明他改好要給我，我是要給他
    好處，但還沒有談好。另在乙○○家中查到的東西，其中槍
    機3個及火藥61個是我給的，在11月中旬也是在饒河街夜市
    給他，他說他需要這些東西，所以我就給他等語相符（見原
    審卷第52-53頁，88年2月9日訊問筆錄）。證人甲○○於原
    審審理時，經與被告乙○○隔離後再供稱：398及399號那二
    枝槍是我交乙○○的，399號那枝是乙○○給我，在饒河街
    266號被警查扣的。為警查獲後之399及398號二支槍，自外
    觀看來，與我交予被告乙○○時一樣，但裡面的槍管不同。
    我交予他時槍管沒有改過，他如何改裝沒有告訴我，因他來
    店內他說他可以改裝，所以我想讓他試試看等語（見原審第
    63 頁背面、66頁背面，88年3月2日訊問筆錄）。足見證人
    甲○○確有交付編號398、399號2支未經改造之手槍予被告
    乙○○改造，並交付乙○○5千元，用以購買改造所須工具
    ，此觀之乙○○供稱，警察在其家中扣得之槍管是被改造那
    2支手槍上拔下來的等語，證人甲○○供稱上開2支槍枝扣案
    時槍管裡面已有不同等語，即可知悉。況若果如被告所辯，
    因無從改造，始將398號槍枝攜至饒河街甲○○之攤位，應
    同時將2支槍枝返還甲○○，豈有僅攜帶1 支到場之理，是
    被告所辯與常情相違，自難採信。再若果被告所辯扣案398
    、399號槍枝僅係樣品等情為真，甲○○理應附和其詞，則
    二人均僅成立非法持有槍枝罪，遠較改造槍枝之罪名為輕，
    惟甲○○於原審審理時仍供承係委託被告改造槍枝，益證甲
    ○○於原審所供始與事實相符。
  (二)被告甲○○於本院上更一審91年9月5日訊問時雖翻異前詞供
    稱：「我沒有請乙○○改造槍枝，且查獲之子彈也不是我的
    」、「我給乙○○5千元，係乙○○表示沒錢繳房租，他向
    我借的，我給乙○○2把手槍（1把係壞的，1把係新的沒有
    拆封），係要麻煩乙○○修理該等槍枝。」、「乙○○把槍
    放在我的包包內，那時因有客人我在忙，我請乙○○自行放
    入，我之前不知道那槍枝已被改造過，而子彈也不是我的，
    我不知道為何會在我的包包內。」等語。甲○○於本院上更
    一審92年3月26日審理時供稱：「我沒有叫他改造，我係叫
    他幫我修理玩具手槍，那5千元係他向我借的，那些子彈係
    放在包包內，我住處所查獲的東西編號399的槍枝並不是我
    的，係乙○○拿回來表示槍修好了（用包包裝），我並沒有
    打開，就被警方查獲。我的手槍沒有殺傷力。」與其於原審
    所供不符。且有關甲○○交付5千元予乙○○之用途，甲○
    ○稱係乙○○向伊借的，乙○○則供稱，甲○○要伊買工具
    用的，二人供述並不相符，已見甲○○事後翻供之供詞係屬
    不實，且有前述查扣之改造槍枝及乙○○承認甲○○交付5
    千元，係購買工具，足以佐證甲○○於原審所供，交付槍枝
    予乙○○改造一節屬實。甲○○翻異前供，應係事後卸責之
    舉，不足採信。又被告乙○○於本院上更一審91年8月22 日
    訊問時供稱：「我沒有改造手槍」、「甲○○雖有給我5千
    元，但不是做為改造槍械之費用」、「因為那時我很窮，他
    給我5千元應算幫我解決經濟上的困頓及購買一些磨砂輪機
    等工具，我買了2千多元，還有剩一些錢。」、「後來甲○
    ○又打電話給我叫我拿回1把槍還他，說有人要看」、「有
    查獲之事實，但槍枝我沒有改造，該槍枝與子彈係甲○○交
    給我，我僅係拿還給他」、「（問：你後來於87年12月2日
    零時10分帶警方至臺北市○○路○段90號住處起出另1 把手
    槍？）答：是的，但那把手槍也是甲○○交給我。」云云。
    於本院更一上審92年3月26日審理時供稱：「我沒有改造任
    何槍枝，那些槍於甲○○交付給我時就已經改造過了，他拿
    5千元給我，係要我去買工具，看能否改造槍枝的來福線，
    但那些槍根本無法改造，所以我就拿回去給甲○○，就被警
    方查獲」等語。惟被告乙○○若未改造槍枝，何以在其住處
    另外之1把槍枝亦經改造？再若甲○○交付槍枝予乙○○時
    已改造完成，則甲○○何須交付5千元予乙○○，請乙○○
    購買工具憑以改造槍枝之來福線。
  (三)又經本院上更一審送請法務部調查局鑑定扣案編號398、399
    號二把手槍，經法務部調查局於91年11月27日第0000000000
    0號通知書略以：「一、均係仿自德國WALTHER PPK/S 7.65mm
    型式之玩具類槍械，送鑑時照片一及照片三槍枝（即398）
    及照片三（即399）槍枝已經換裝口徑約7.3mm土製金屬槍管
    如照片二、四，改造完成。二、照片一、三送鑑定槍枝已有
    改裝改造的事實依其機械狀況及結構強度，能發射具有殺傷
    力之土造改裝子彈。三、槍枝來福線即於槍管內壁的螺旋凹
    凸線，其作用在使彈頭射出槍口時沿縱軸方向快速旋轉前進
    ，避免斛斗翻滾，增加準確度及殺傷力。根據資料一般槍枝
    來福線的條數在4～12之間，本案系爭照片一、三送鑑槍枝
    的來福線為六條右旋，與制式WALTHER PPK/S 7.65mm槍枝的
    來福線條數及旋轉方向相同，縱有不同亦不致影響該槍枝的
    擊發或瞄準功能。」有該鑑定通知書在卷可稽。足認被告甲
    ○○將扣案槍枝交給被告乙○○時槍管尚未改造完成，被告
    甲○○於原審所供，伊將槍枝交予乙○○改造一節，堪認為
    實在，被告乙○○否認改造手槍云云，自不足採。再扣案之
    槍枝管制編號398及399號改造手槍，認均係由仿WALTHER 廠
    半自動手槍製造之玩具手槍改造而成之改造手槍，機械性能
    良好，可擊發適用子彈，認均具殺傷力。有內政部警政署刑
    事警察局87年12月2日刑鑑字第93252號鑑驗通知書（見87
    年偵字第2536 6號卷第33頁）及88年12月20日法務部調查局
    （88）陸（三）字第88092099號函暨照片6張在卷可稽（見
    本院上訴審卷第151頁至第154頁）。證人即刑事局鑑識人員
    李協昌、方仁義於原審88年3月18日訊問時證稱：編號398及
    399號改造手槍，其槍管為土造金屬槍管等語（見原審卷第
    80頁反面）。至證人范進財雖於本院上更一審91年10月21日
    訊問時證稱：「因為被告甲○○販賣的槍是經過我們公司申
    請防止改造專利的產品，現在涉案聽說被改造，我們很質疑
    他如何去改造，他改造後是否堪用，我們很質疑，所以我們
    要看到才知道，按理說像這種玩具槍改造後都是不堪使用，
    刑事警察局鑑定具殺傷力，刑事警察局是否真的實彈測試，
    所以我們很質疑，因為按照所謂殺傷力有標準，射出去後有
    動力的標準，究竟這把槍發射產生的動能有多少焦耳，因為
    這關係到它傷到什麼程度的標準，所以沒有這個標準出來，
    如何說它具有殺傷力。」云云，另於本院上更一審91年11
    月7日訊問時證稱：「依扣案物之工具不可能製造有殺傷力
    槍管之來福線」云云。惟經本院上更一審送請法務部調查局
    鑑定結果略以：「二、取照片一中編號二及編號三改造子彈
    分別以照二（398）及照片三送鑑槍枝（399）實際射擊檢測
    ，以彈速測定儀於槍口前方一公尺處測得彈頭速度為每秒
    963呎（292.7公尺），彈頭貫穿厚8公分相當人體肌肉密度
    的油泥及0.5公分木板如照片四，換算彈頭單位面積動能為
    341.18焦耳/平方公分。三、根據日本科學警察研究所之研
    究，發射彈丸之單位面積動能達20焦耳/平方公分以上，即
    足以進入人體皮肉層」等語，有該局92年1月7日調科參字第
    091008 91870號法務部調查局鑑定通知書一份及相片四張附
    於本院更一卷可稽（見更一審卷第128頁至130頁），足可證
    明被扣案手槍編號第398號、第399號具有殺傷力，是證人范
    進財於本院更一審所為，該公司賣予甲○○之槍枝不能改造
    ，槍枝應殺傷力之證述云云，應係避免其出賣人之責任，兼
    迴護被告之詞，不能採為有利於被告之認定。
  (四)雖扣案編號398、399號槍枝：「一、有關槍管陽線部分，本
    廠研判其以機械加工之原理，係因本廠以內視鏡檢測其陽線
    表面加工之痕跡後，基於機械加工車床實務經驗，研判九成
    以上係屬金屬圓管中採用鑽銑等刀具所造成者，故研判其為
    機械加工所為。二、至陰線部分，因內視鏡檢測無法顯現其
    真貌亦未經實驗測試，實無法判定其為鑽銑方式或酸性劑腐
    蝕而成，至於持有人所稱之溶劑加工方式，本廠未具是項實
    驗能力，亦未知其他單位有此能力者。」固有內政部警政署
    警察機械修理廠91年11月14日警修槍字第0910003648號函附
    卷可稽（見本院上更一審卷第97頁）。且扣案之砂輪機壹具
    、鑽孔機1具、鋼管6支、固定夾1具、螺絲牙板手1支、銼刀
    8 支、工業用硫酸2瓶、溶解來復線溶劑1瓶，經函詢法務部
    調查局鑑定結果認：「前開機具物品於本件改造槍管製作初
    期或需使用到，但於槍管來福線的製作過程中幾乎不會使用
    到前述諸物，製作槍管來福線的主要機具為車床，使用的主
    要工具為特殊車刀及鑽孔工具等」，亦有法務部調查局89年
    2 月24日（89）陸（三）字第8901109 9號函乙件附卷可稽
    （見本院上訴審卷第172頁），再本院更一審送請法務部調
    查局鑑定，扣案槍枝編號398號、399號槍管內部來福線有無
    可能係由工業硫酸腐蝕加工而成乙節，經該局鑑定略以：「
    二、一般槍枝來福線的製作有使用特殊刀具以鉋、削、鑽等
    方式刮出來福線的銷鉋法、鉤鉋法及錐孔鑽法，或使用超硬
    鋼栓以高壓擠迫成形的型鐵法。三、以工業硫酸腐蝕加工製
    作槍管來福線的方法雖不曾聽聞或目睹相關資料報告，但亦
    無法完全排除，本案送鑑扣案槍枝槍管內部來福線的製作初
    期不曾使用過工業硫酸腐蝕。四、依本案送鑑槍管內部來福
    線凹線與凸線邊緣呈直角狀研判，其來福線的最後完成階段
    應非使用工業硫酸腐蝕加工方法而成。」等語，有該局92年
    2 月26日調科參字第09200046320號函附於本院前審卷可稽
    。綜觀上開鑑定函文係稱，扣案機具物品於本件改造槍管製
    作初期或需使用到，至以工業硫酸腐蝕加工製作槍管來福線
    的方法無法完全排除，故尚難以上開鑑定函文認被告無法以
    溶劑加工方式改造槍管，且被告於原審自承，甲○○所交付
    之5千元，其用來購買扣案砂輪機、硫酸等物，係為改造槍
    枝所用，甲○○於原審所證亦與之相合，復有業經改造完成
    具殺傷力之2支槍枝扣案可佐，足見被告係以扣案砂輪機等
    工具改造槍枝。被告之辯護人為被告辯稱，上開函文均認扣
    案槍枝不可能以溶劑加工方式改造云云，尚有誤解，且本院
    已認被告乙○○警詢時所供無證據能力，並未採其於警詢所
    供之改造槍枝方法，故認定被告乙○○係以不詳方式改造槍
    枝，此亦與經驗、論理法則無違。
  (五)綜上所述，被告乙○○所辯各節均難採信，其與甲○○共同
    未經許可，製造可發射子彈具有殺傷力之改造手槍之犯行，
    洵堪認定。
二、刑法業於94年2月2日修正公布，且於被告行為後，即自95年
    7月1日起施行。按行為後法律有變更者，適用行為時之法律
    ，但行為後之法律有利於行為人者，適用最有利於行為人之
    法律，修正後刑法第2條第1項定有明文。此條規定係規範行
    為後法律變更所生新舊法律比較適用之準據法，本身尚無新
    舊法比較之問題，於新法施行後，應一律適用新法第2條第1
    項之規定，為「從舊從輕」之比較。而本次法律變更，比較
    時應就罪刑有關之共犯、未遂犯、想像競合犯、牽連犯、連
    續犯、結合犯，以及累犯加重、自首減輕暨其他法定加減原
    因（如身分加減）與加減例等一切情形，綜其全部罪刑之結
    果而為比較（最高法院95年5月23日95年度第8次刑事庭會議
    決議參照）。經查：
  (一)槍砲彈藥刀械管制條例法定刑中併科新臺幣罰金刑部分，被
    告行為時之修正前刑法第33條第5款係規定：「罰金：一元
    以上」，修正後刑法第33條第5款則規定：「罰金：新臺幣
    一千元以上，以百元計算之。」比較修正前後之規定，以修
    正前之規定較有利於被告。
  (二)刑法第28條雖將「實施」修正為「實行」，惟參照修正理由
    之說明，原「實施」之概念，包含陰謀、預備、著手及實行
    等階段之行為，修正後僅共同實行犯罪行為始成立共同正犯
    。是新法共同正犯之範圍已有限縮，排除陰謀犯、預備犯之
    共同正犯。新舊法就共同正犯之範圍既因此而有變動，自屬
    犯罪後法律有變更，應為新舊法比較適用。比較新舊法結果
    ，適用修正後刑法第28條規定，較有利於被告。
  (三)本件綜合上揭新舊刑法比較之結果，並本於統一性及整體性
    原則，關於被告所犯之罪，新修正之刑法並未較有利於被告
    ，爰一體適用修正前之刑法。
三、被告行為後，槍砲彈藥刀械管制條例已於94年1月26日修正
    公告，並於同年月28日生效施行，關於未經許可，製造、持
    有或寄藏其他可發射金屬或子彈具有殺傷力之各式槍砲罪之
    第11條已刪除，分別改列於修正後之第8條第1 項、第4 項
    ，法定刑亦分別修正為「處期徒刑或5年以上有期徒刑，併
    科新臺幣1000萬元以下罰金」、「處3年以上有期徒刑10年
    以下有期徒刑，併科新臺幣700萬元以下罰金」，比較新舊
    法結果，以行為時之舊法較有利於被告，依現行刑法第2條
    第1項前段規定，應適用舊法即行為時之槍砲彈藥刀械管制
    條例第11條。核被告所為，係犯94年1月26日修正前槍砲彈
    藥刀械管制條例第11條第1項未經許可製造可發射子彈具有
    殺傷力之改造手槍之罪。被告與甲○○就改造手槍部分有犯
    意聯絡及行為分擔，均為共同正犯。被告改造槍枝後予以持
    有，其持有之低度行為應為製造之高度行為所吸收，不另論
    罪。被告同時改造2支手槍，係接續行為，為單純一罪。
三、原審對被告論罪科刑，固非無見，惟查：(一)並無證據認定被
    告係先後改造手槍，而成立連續犯，乃依罪疑惟輕之原則，
    認被告改造2支手槍，為接續行為，僅成立單純一罪，原判
    決認被告連續改造槍枝，並非妥適；(二)被告、證人甲○○之
    警詢陳述，非依法定程序製作，經本院認無證據能力，惟依
    上開內政部警政署警察機械修理廠、法務部調查局就有關槍
    枝改造之函文所示，被告仍有可能以扣案砂輪機等物品改造
    槍枝，故被告係以不詳方式改造槍枝，原審未詳加審酌，尚
    有未洽；(三)按修正前槍砲彈藥刀械管制條例第19條第1項於
    刑之執行完畢或赦免後，令入勞動場所，強制工作3年之規
    定，已於90年11月14日修正，將原第19條有關宣告保安處分
    之規定刪除，自同年月16日起生效，該次修正之後，對於犯
    修正前槍砲彈藥刀械管制條例第19條第1項所列之罪，認為
    有宣付強制工作之必要者，亦僅能斟酌刑法第90條第1項規
    定之要件，依職權為之，原判決依修正前槍砲彈藥刀械管制
    條例第19條第1項規定，諭知被告乙○○保安處分之法條既
    已失效，亦屬無從維持。(四)被告行為後，刑法業於95年7月1
    日修正公布施行，原判決未及比較適用，容有未合。被告上
    訴意旨否認犯罪雖無理由，惟原判決既有上開可議之處，仍
    屬無可維持，自應予撤銷改判。
四、爰審酌被告無前科紀錄，有本院被告全國前案紀錄表等在卷
    可稽，係因偶然之機會改造而持有可發射子彈具有殺傷力之
    改造手槍，然改造手槍對社會治安有嚴重威脅，暨渠犯罪之
    動機、目的，係為賺取金錢、手段與犯罪後飾詞否認，請求
    測謊，待結果對其不利後，復藉詞主張測謊結果不足採之態
    度等一切情狀，量處如主文所示之刑。被告行為後，有關易
    刑處分之法律規定亦有變更，其中罰金易服勞役之規定部分
    ，修正前刑法第42條第1項、第2項、第3項原規定「罰金應
    於裁判確定後2個月內完納，期滿而不完納者，強制執行，
    其無力完納者，易服勞役；易服勞役以1元以上3 元以下，
    折算一日，但勞役期限不得逾6個月；罰金總額折算逾六個
    月之日數者，以罰金總額與6個月之日數比例折算。」，此
    折算標準並應適用修正前罰金罰鍰提高標準條例第2條規定
    ，就其原定數額提高為100倍折算1日，亦即被告行為時之易
    服勞役折算標準，應以銀元100元以上300元以下之數額折算
    一日，經換算為新臺幣，則應以新臺幣300元以上900元以下
    折算一日。至依95年7月1日施行之修正後刑法第42條第1項
    、第3項、第5項則規定「罰金應於裁判確定後2個月內完納
    ，期滿而不完納者，強制執行，其無力完納者，易服勞役。
    但依其經濟或信用狀況，不能於2個月內完納者，得許期滿
    後1年內分期繳納。遲延一期不繳或未繳足者，其餘未完納
    之罰金，強制執行或易服勞役；易服勞役以新臺幣1千元、2
    千元或3千元折算1 日，但勞役期限不得逾1 年；罰金總額
    折算逾1年之日數者，以罰金總額與1 年之日數比例折算。
    」，並將原罰金罰鍰提高標準條例第2條之規定刪除，是以
    新法所定易服勞役之折算標準為新臺幣1千元、2千元、3千
    元折算1日。比較新舊法，以新法規定對被告有利，爰依新
    法第42條第3項規定，定易服勞役之標準。
五、扣案編號0000000000、0000000000號之改造手槍兩把為違禁
    物，不問屬於犯人與否，均應沒收。至扣案之砂輪機1具、
    鑽孔機1具、鋼管6支、固定夾1具、螺絲牙板手1支、銼刀8
    支、工業用硫酸2瓶、溶解來復線溶劑1瓶，均為被告乙○○
    所有，共同供改造手槍所用，應依刑法第38條第1項第2款宣
    告沒收（最高法院發回意旨二）。至鉛彈頭39顆、槍機3個
    、槍管頭24個，火藥61顆、玩具子彈7顆，因均不能證明係
    被告供改造槍枝或預備改造槍枝所用，均不予宣告沒收。
六、公訴意旨另以：被告乙○○受被告甲○○之託以玩具手槍火
    藥加入硝酸等物製造具殺傷力之改造子彈4顆，另有業經改
    造但未具殺傷力之改造子彈1顆。另警方並自被告甲○○位
    於台北市○○街226號之玩具攤位起出改造子彈半成品188顆
    。因認被告乙○○與甲○○共同涉犯槍砲彈藥刀械管制條例
    第12條第1項之未經許可製造子彈罪嫌。惟查：
  (一)被告乙○○堅決否認有改造子彈犯行。查扣案之5顆子彈經
    臺北縣警察局蘆洲分局委託內政部警政署刑事警察局鑑驗，
    經其鑑定結果略以：「送鑑德製八厘米手槍改造子彈伍顆，
    認均係土造子彈（具直徑約7. 2mm之金屬彈頭），採樣貳顆
    試射，鑑驗情形如下：(1)壹顆，可擊發，認具殺傷力。(2)壹
    顆，無法擊發，認不具殺傷力。」等語，有該局87年12月2
    日刑鑑字第93252號鑑驗通知書在卷可稽（見87年偵字第253
    66號卷第33頁）；另未經試射之3顆子彈經本院上更一審委
    託法務部調查局鑑定結果略以：「一、附頁照片一送鑑土製
    子彈係以銅質彈殼填裝底火、發射火藥及鉛質球面柱彈改造
    而成，其中照片左側編號二及編號三彈均完好尚未擊發，照
    片右側編號一子彈僅具直徑約7.12mm、重約3.17公克鉛質彈
    頭，彈殼內沒有底火及發射火藥，不能擊發，沒有殺傷力。
    二、取照片一中編號二及編號三改造子彈分別以照二（0000
    000000）及照片三送鑑槍枝（0000000000）實際射擊檢測，
    以彈速測定儀於槍口前方一公尺處測得彈頭速度為每秒963
    呎（292.7公尺），彈頭貫穿厚8公分相當人體肌肉密度的油
    泥及0.5公分木板如照片四，換算彈頭單位面積動能為341.1
     8焦耳/平方公分。三、根據日本科學警察研究所之研究，
    發射彈丸之單位面積動能達20焦耳/平方公分以上，即足以進
    入人體皮肉層。備註：檢還送鑑手槍貳支、改造子彈顆（
    貳顆已試射）」等語，有該局92年1月7日調科參字第091008
    91870號法務部調查局鑑定通知書一份及相片4張附於本院上
    更一審卷可稽，是扣案之子彈3顆確有殺傷力，其餘2顆無殺
    傷力，已如前述。惟被告乙○○堅決否認曾交付該5顆子彈
    予被告甲○○。至被告甲○○稱該5顆子彈乃被告乙○○所
    交付乙節，與事實不符，業如上述。是該5顆子彈顯非被告
    乙○○所改造。次查，另扣案之子彈188顆經刑事警察局鑑
    識人員李協昌、方仁義當庭檢視及送鑑結果，均認是屬於玩
    具槍之空彈殼，此據李協昌、方仁義結證無訛（見原審88年
    3月18日訊問筆錄），並有刑事警察局88年3月26日88刑鑑字
    第27228號函在卷可佐（見原審卷第87頁）。是該188顆子彈
    並非改造子彈半成品。又查，被告甲○○交付被告乙○○之
    七顆玩具子彈，經鑑定結果：（甲）、3顆均不具底火及火
    藥，（乙）、3顆均不具火藥，僅具已使用過之玩具槍用塑
    膠底火帽（不具底火藥），（丙）、1顆不具火藥，僅具1未
    使用之玩具槍用底火帽（具底火藥），有刑事警察局88年3
    月31日88刑鑑字第27225號函可憑（見原審卷第90頁），足
    證被告乙○○尚未著手改造子彈。
  (二)是查無積極證據足以證明被告乙○○、甲○○二人確有改造
    子彈既遂或未遂犯行。惟公訴人認被告乙○○此部分與前揭
    改造手槍部分有裁判上一罪關係，故不另為無罪之諭知。
據上論斷，應依刑事訴訟法第369條第1項前段、第364條、第299
條第1項前段，94年1月26日修正前槍砲彈藥刀械管制條例第11
條第1項、刑法第2條第1項、第11條前段、第38條第1項第1款、
第2款、第42條第2項、修正前第28條、第33條第5款，判決如主
文。
本案經檢察官劉靜婉到庭執行職務。
中    華    民    國    97    年    8     月    19    日
                  刑事第十六庭審判長法  官  溫耀源
                                    法  官  許增男
                                    法  官  王敏慧
以上正本證明與原本無異。
如不服本判決，應於收受送達後十日內向本院提出上訴書狀，其
未敘述上訴之理由者並得於提起上訴後十日內向本院補提理由書
（均須按他造當事人之人數附繕本）。
                                    書記官  丁淑蘭
中    華    民    國    97    年    8     月    19    日
附錄本案論罪科刑法條全文：
94年1月26日修正前槍砲彈藥刀械管制條例第11條第1項
未經許可，製造、販賣或運輸第四條第一款所稱其他可發射金屬
或子彈具有殺傷力之各式槍砲者，處五年以上有期徒刑，併科新
臺幣一千萬元以下罰金。


司法院資訊處製作；財團法人民間司法改革基金會備份。
